【裁判字號】    99,上訴,1927
【裁判日期】    991007
【裁判案由】    妨害性自主罪
【裁判全文】
臺灣高等法院臺中分院刑事判決        99年度上訴字第1927號
上  訴  人  臺灣臺中地方法院檢察署檢察官
被      告  甲○○
上列上訴人因被告妨害性自主罪案件，不服臺灣臺中地方法院99
年度訴字第1968號，中華民國99年8月27日第一審判決（起訴案
號：臺灣臺中地方法院檢察署99年度偵字第13342號），提起上
訴，本院判決如下：
    主  文
上訴駁回。
    理  由
一、依刑事訴訟法第350條、第361條、第362條、第367條規定，
    不服地方法院之第一審判決而上訴者，須提出上訴書狀，並
    應敘述具體理由，為上訴必備之程式；其所提出之書狀未敘
    述上訴理由，或僅曾以言詞陳述上訴理由者，均應於上訴期
    間屆滿後二十日內補提理由書於第一審法院。第一審法院經
    形式審查，認逾期未補提上訴理由者，應定期間先命補正；
    逾期未補正者，為上訴不合法律上之程式，應以裁定駁回。
    倘已提出上訴理由，但所提非屬具體理由者，則由第二審法
    院以上訴不合法律上之程式，判決駁回。而所謂具體理由，
    必係依據卷內既有訴訟資料或提出新事證，指摘或表明第一
    審判決有何採證認事、用法或量刑等足以影響判決本旨之不
    當或違法，而構成應予撤銷之具體事由，始克當之（例如：
    依憑證據法則具體指出所採證據何以不具證據能力，或依憑
    卷證資料，明確指出所為證據證明力之判斷如何違背經驗、
    論理法則）；倘僅泛言原判決認定事實錯誤、違背法令、量
    刑失之過重或輕縱，而未依上揭意旨指出具體事由，或形式
    上雖已指出具體事由，然該事由縱使屬實，亦不足以認為原
    判決有何不當或違法者（例如：對不具有調查必要性之證據
    ，法院未依聲請調查亦未說明理由，或援用證據不當，但除
    去該證據仍應為同一事實之認定），皆難謂係具體理由，俾
    與第二審上訴制度旨在請求第二審法院撤銷、變更第一審不
    當或違法之判決，以實現個案救濟之立法目的相契合，並節
    制濫行上訴（參最高法院97年度台上字第892號判決）。
二、本件上訴人不服原審判決而提起上訴，其上訴意旨略以：被
    告係隨機跟蹤不特定女子進行強制性交行為，且係攜帶美工
    刀犯之，復割傷被害人甲女之頸部以遂行渠犯行，犯後雖坦
    承犯罪，然並未與被害人和解。是被告之犯罪手段難謂和平
    ，行為至為惡劣，犯後態度不佳，不僅造成被害人身體及心
    理受有極大恐懼與創傷，亦嚴重影響社會治安、危害社會風
    氣，更引起社會大眾不安及人心惶惶，犯罪所生之危害甚鉅
    ，惡性非輕，惟原審法院就此並未加以審酌，即科以原判決
    所處之刑度。且依刑法第222條第8款規定，攜帶兇器犯強制
    性交罪者，應處以7年以上有期徒刑，原判決對被告所處之
    刑度，實不成比例，亦輕於一般類似案件之判決成例，不符
    公平原則。職是原判決對被告之量刑，既尚有應予審酌之事
    項未審酌，且對被告之量刑亦屬過輕，有違罪刑相當性原則
    ，請將原判決撤銷，對被告從重量刑等語。
三、按量刑輕重係屬事實審法院得依職權自由裁量之事項，苟已
    斟酌刑法第57條各款所列情狀而未逾越法定刑度，不得遽指
    為違法（參最高法院72年度台上字第6696號、75年度台上字
    第7033號判例要旨），且在同一犯罪事實與情節，如別無其
    他加重或減輕之原因，下級審量定之刑，亦無過重或失輕之
    不當情形，則上級審法院對下級審法院之職權行使，原則上
    應予尊重（參最高法院85年度臺上字第2446號判決）。
四、經查，本件被告就其所涉犯攜帶兇器強制性交罪，業於偵審
    中坦承不諱，核與證人即被害人甲女證述情節相符，且有臺
    中縣警察局霧峰分局仁化派出所員警所作之職務報告書、刑
    案現場測繪圖、現場照片、被害人驗傷診斷書在卷可憑，並
    有美工刀扣案可稽，本件事證明確；又被告於案發後即經羈
    押在臺灣臺中看守所，經其家屬協助於原審審理過程中，擬
    與被害人協商和解事宜，惟因雙方就和解金額不能達成一致
    意見，而不能達成和解（參原審卷附第36頁調解結果報告書
    、第47頁刑事辯護意旨狀），原審審酌被告並無犯罪前科等
    素行、其所為前揭犯行重大，及其犯後坦承犯行之態度，暨
    被害人因本案所受傷害等一切情狀，適用刑法第222條第1項
    第8款等規定，就被告前揭犯行量處有期徒刑7年4月，另就
    被告所有扣案之美工刀1把，予以宣告沒收。揆諸前揭法律
    規定及說明，其認事用法，核無違誤，所量刑度並無逾越法
    定刑度，亦未濫用自由裁量之權限。茲檢察官就原審判決已
    審酌說明之事項再為引據，請求從重量刑，並未依據卷內既
    有訴訟資料或提出新事證，指摘或表明第一審判決有何採證
    認事、用法或量刑等足以影響判決本旨之不當或違法，而構
    成應予撤銷之具體理由。是其上訴並未以書狀敘述具體理由
    ，揆諸上開規定，自屬不合法律上之程式，爰不經言詞辯論
    ，將上訴人之上訴駁回。
五、據上論斷，應依刑事訴訟法第367條前段、第372條，判決如
    主文。
中    華    民    國    99    年    10    月    7     日
            刑事第二庭  審判長法  官  邱  顯  祥
                              法  官  張  國  忠
                              法  官  王  鏗  普
以上正本證明與原本無異。
如不服本判決應於收受送達後十日內向本院提出上訴狀，其未敘
述上訴之理由者並得於提起上訴後十日內向本院補提理由書（均
須按他造當事人之人數附繕本）「切勿逕送上級法院」。

                              書記官  詹  雅  婷

中    華    民    國    99    年    10    月    7     日

司法院資訊處製作；財團法人民間司法改革基金會備份。
